高雄高等行政法院裁定
                                      100年度訴字第48號
原　　　告　吳慶文
被      告　臺南市政府
代　表　人　賴清德  市長
訴訟代理人  楊崑霖
上列當事人間有關土地事務事件，原告不服內政部中華民國99年
11月25日臺內訴字第0990195652號訴願決定，提起行政訴訟，本
院裁定如下：
    主　文
本件移送臺灣臺南地方法院。
    理　由
一、按「行政法院認其無受理訴訟權限者，應依職權以裁定將訴
    訟移送至有受理訴訟權限之管轄法院。數法院有管轄權而原
    告有指定者，移送至指定之法院。」行政訴訟法第12條之2
    第2項定有明文。又「行政機關代表國庫處分官產，係私法
    上契約行為，人民對此有所爭執，無論主張租用，抑或主張
    應由其優先承購，均應提起民事訴訟以求解決，不得藉行政
    爭訟程序請求救濟。」最高行政法院民國58年判字第270號
    著有判例可資參照。上開判例旨在說明行政機關代表國庫出
    售或出租公有財產所發生之爭議，應由普通法院審判，符合
    現行法律劃分審判權之規定，無損於人民訴訟權之行使，與
    憲法並無牴觸。再按「我國關於行政訴訟與民事訴訟之審判
    ，依現行法律之規定，係採二元訴訟制度，分由不同性質之
    法院審理。關於因公法關係所生之爭議，由行政法院審判，
    因私法關係所生之爭執，則由普通法院審判。行政機關代表
    國庫出售或出租公有財產，並非行使公權力對外發生法律上
    效果之單方行政行為，即非行政處分，而屬私法上契約行為
    ，當事人若對之爭執，自應循民事訴訟程序解決。」亦經司
    法院釋字第448號解釋在案。是行政機關代表國庫出售或出
    租公有財產，係基於準私人之地位所為之國庫行為，屬於私
    法上契約行為，並非行使公權力對外發生法律效果之行政處
    分，為前引最高行政法院判例及司法院解釋所肯認，自有拘
    束本院之效力。故行政機關代表國庫出售或出租公有財產，
    如與人民發生爭執，則屬於民事訴訟範圍，應向普通法院訴
    請裁判，非屬行政爭訟範疇
二、本件原告起訴意旨略以：原告於99年8月24日以陳情書向被
    告請求返還自始存在合法租賃權而尚未徵收之坐落臺南市○
    ○區○○段2546及2550地號等2筆公地（下稱系爭土地），
    以供其經營私人停車場之用，經被告以99年9月3日南市財產
    字第09911517790號函拒絕在案。原告不服，向內政部提起
    訴願，卻遭該部以上開被告函文並非訴願法上之行政處分為
    由，決定訴願不受理。惟按「本法所稱行政處分，係指行政
    機關就公法上具體事件所為之決定或其他公權力措施而對外
    直接發生法律效果之單方行政行為。」「行政處分除法規另
    有要式之規定者外，得以書面、言詞或其他方式為之。」行
    政程序法第92條第1項及第95條第1項分別定有明文。而上開
    被告函文公然拒絕返還該已存在之承租權，核已直接對外發
    生法律效果，確為行政處分無誤，是內政部訴願決定書之指
    摘顯然無理由，侵害人民權益甚明，且內政部亦未依訴願法
    相關規定調查證據等語。並聲明求為判決訴願決定及原處分
    均撤銷；被告應作成陳情書特定內容之行政處分。
三、經查，本件原告於99年8月24日以陳情書主張其與被告就系
    爭土地存在不定期限租賃關係，被告自始未依法徵收，請求
    被告依法辦理核對面積，儘速辦理返還手續及訂立租約等語
    ；經被告審查結果，以99年9月3日南市財產字第0991151779
    0號函復原告，內容略以：「說明：‧‧‧二、查本市○○
    區○○段2550、2546地號土地為本府79年向臺灣省政府依法
    辦理有償撥用，非臺端所稱依法徵收之土地，臺端所請乙案
    歉難辦理。」等語，此有原告99年8月24日陳情書及被告同
    年9月3日南市財產字第09911517790號函等影本附本院卷可
    稽。按行政機關代表國庫出租公有財產，並非行使公權力對
    外發生法律效果之單方行政行為，而屬私法上契約行為，已
    經司法院釋字第448號解釋在案，故本件被告否認原告就系
    爭土地有租賃權存在，並拒絕返還系爭土地供原告使用，乃
    為兩造就系爭公有財產原告有無租賃及使用之權限存在之私
    法關係所生之爭執，為民事訴訟範圍，自應向普通法院訴請
    裁判，非屬行政爭訟事項，揆諸上開說明，本院對之並無審
    判權，自不得提起行政爭訟，以資救濟。從而，原告向本院
    提起本件訴訟，請求撤銷訴願決定及原處分，並請求被告應
    作成陳情書特定內容之行政處分，乃非屬本院之權限，於法
    自有未合。
四、綜上所述，本件兩造因租用系爭公有土地所生之爭議，既屬
    民事訴訟範圍，自應向普通法院訴請裁判，原告向無審判權
    之本院提起本件行政訴訟，難謂合法，爰依行政訴訟法第12
    條之2第2項前段規定，依職權將本件訴訟移送於有審判權之
    臺灣臺南地方法院。
中　　華　　民　　國　　100　 年　　3　　 月　　15　　日
              高雄高等行政法院第三庭
                          審判長法官　邱　政　強
                                法官　林　勇　奮
                                法官　李　協　明
以上正本係照原本作成。
如不服本裁定，應於裁定送達後10日內以書狀敘明理由，經本院
向最高行政法院提出抗告（須按對造人數附具繕本）。
中　　華　　民　　國　　100　 年　　3　　 月　　15　　日

　　　　　　　　　　　　　　　書記官  周  良  駿